---
title: "Proyecto 2 Dirección Docencia"
author: "Alvaro Fuentes"
date: "Marzo, 2016"
output:
  html_document:
    theme: readable
---
# Dimensión: Docencia
## 1. Docentes con doctorado

El indicador para los para esta variable se define como:

$$ IDD = \frac{\text{Docentes con Doctorado TCE}}{\text{Docentes Totales TCE}} $$

Donde:

IDD = Indicador de Docentes con Doctorado

TCE = Tiempo Completo Equivalente 


y es calculado de la siguiente manera:

$$ TCE = 1*\text{Docentes Tiempo Completo} + \frac{1}{2} * \text{Docentes Medio Tiempo} + \frac{1}{4} * \text{Docentes Cátedra} $$

Sea:

* $C$ = Docentes de tiempo completo

* $M$ = Docentes de medio tiempo

* $Cat$ = Docentes de cátedra

* $C_d$ = Docentes de tiempo completo con doctorado

* $M_d$ = Docentes de medio tiempo con doctorado

* $Cat_d$ = Docentes de cátedra con doctorado

* $C'$ = Docentes de tiempo completo con sin doctorado

* $M'$ = Docentes de medio tiempo con sin doctorado

* $Cat'$ = Docentes de cátedra con sin doctorado

Combinando las definiciones se tiene entonces que:

$$ IDD = \frac{C_d + \frac{1}{2} M_d + \frac{1}{4} Cat_d}{C + \frac{1}{2} M + \frac{1}{4} Cat} = \frac{C_d + \frac{1}{2} M_d + \frac{1}{4} Cat_d}{C_d + \frac{1}{2} M_d + \frac{1}{4} Cat_d + C' + \frac{1}{2} M' + \frac{1}{4} Cat'} $$


Con esta descomposición del indicador es posible calcular que pasaría con el índice ante el ingreso de nuevos profesores: un profesor adicional puede entrar bajo alguno de los 3 tipos de contrato: tiempo completo, medio tiempo o cátedra. Asímismo este profesor puede tener título de doctorado o no tenerlo.

En el siguiente gráfico se presentan varios escenarios de cuál sería el valor del IDD ante la contratación de cierto número de docentes, según su tipo de contrato y título. La línea contínua azul, muestra los valores de la IDD el caso extremo en el cual *todos* los nuevos docentes tuvieran título de doctor y éstos fueran contratados a tiempo completo. Por el otro lado la línea azul punteada muestra el otro extremo, en el cual *todos* los docentes contratados son de tiempo completo pero ninguno de ellos cuenta con doctorado. El caso que se dará en la realidad será uno entre estos dos extremos y la gráfica nos ayuda a aproximar el valor que tendría IDD ante la contratación de cierta cantidad de docentes adicionales.

Teniendo en cuenta que el valor de este indicador actualmente es de *14.7%*

```{r, warning=FALSE, echo=FALSE, fig.height=6, fig.width=10}
library(ggplot2)
theme_set(theme_bw(base_size = 14))

# Los valores default es para que de el valor que tiene el indece segun
# el MIDE (14.7%)
IDD <- function(C_d = 19,M_d = 15, Cat_d=15,C_ = 100 ,M_=100,Cat_ = 100){
    numerador = C_d + 0.5*M_d + 0.25 * Cat_d
    denominador = C_d + 0.5*M_d + 0.25 * Cat_d + C_ + 0.5*M_ + 0.25 * Cat_
    return(100*numerador/denominador)
}

nuevos <- 0:50

tiempo_completo_d <- IDD(C_d = 19 + nuevos)
medio_tiempo_d <- IDD(M_d = 15 + nuevos)
catedra_d <- IDD(Cat_d = 15 + nuevos)
tiempo_completo <- IDD(C_ = 100 + nuevos)
medio_tiempo <- IDD(M_ = 100 + nuevos)
catedra <- IDD(Cat_ = 100 + nuevos)

IDD <- c(tiempo_completo_d,medio_tiempo_d,catedra_d,tiempo_completo,medio_tiempo,catedra)

tipo_de_contrato <- factor(rep(c("TC","MT","Cátedra"), each = 51, times =2), ordered = TRUE, levels = c("Cátedra","MT","TC"))
tipo_titulo <- factor(rep(c("Doctorado","Sin Doctorado"), each = 153))


df <- data.frame(IDD = IDD, Contrato = tipo_de_contrato,
                 Titulo = tipo_titulo, nuevos = rep(nuevos, times = 6))

ggplot(df) + 
    geom_line(aes(x = nuevos, y = IDD, linetype = Titulo, color = Contrato),  size = 1.2) + 
    xlab("Nuevos Docentes") + ylab('IDD (%)') + 
    ggtitle("IDD ante ingreso de nuevos profesores") + 
    scale_x_continuous(breaks = seq(0, 50, 5)) + 
    scale_y_continuous(breaks = seq(10, 36, 2)) + 
    theme(legend.position = "bottom")


```

#### ¿Cuanto contribuye un doctor contratado al IDD?

```{r, warning=FALSE, echo=FALSE}

nuevos2 <- 1:50

contr_tiempo_completo <- diff(tiempo_completo)
contr_medio_tiempo <- diff(medio_tiempo)
contr_catedra <- diff(catedra)
tipo <- factor(rep(c("Tiempo Completo","Medio Tiempo","Cátedra"), each = 50))

df2 <- data.frame(Cambio_IDD = c(contr_tiempo_completo,contr_medio_tiempo,contr_catedra),
                 Tipo = tipo, nuevos = rep(nuevos2, times=3))

ggplot(df2) + 
    geom_line(aes(x = nuevos, y = Cambio_IDD, color = Tipo)) + 
    xlab("Nuevos Doctores") + ylab('Cambio en el IDD') + 
    ggtitle("Cambio en el IDD ante ingreso de nuevos \n profesores con doctorado") + 
    theme(legend.position = "bottom")


```

Note that the `echo = FALSE` parameter was added to the code chunk to prevent printing of the R code that generated the plot.
